【裁判字號】    98,審易,2124
【裁判日期】    981030
【裁判案由】    恐嚇取財等
【裁判全文】
臺灣高雄地方法院刑事判決            98年度審易字第2124號
公  訴  人  臺灣高雄地方法院檢察署檢察官
被      告  乙○○
                    現另案於臺灣屏東監獄執行中
            甲○○
                    現另案於臺灣高雄第二監獄執行中
上列被告等因恐嚇取財等案件，經檢察官提起公訴（98年度偵字
第12962 號），本院依簡式審判程序判決如下：
    主  文
乙○○、甲○○犯結夥攜帶兇器，毀壞安全設備竊盜罪，均累犯
，各處有期徒刑玖月。又共同犯恐嚇取財罪，均累犯，各處有期
徒刑拾月。各應執行有期徒刑壹年伍月。
    事  實
一、乙○○前因竊盜案件，經臺灣屏東地方法院以民國88年度易
    字第1532號判決判處有期徒刑2 年10月確定。復因施用毒品
    案件，經同法院以89年度易字第1118號判決判處有期徒刑1
    年4 月確定；再因竊盜案件，經同法院以89年度訴字第669
    號判決判處有期徒刑1 年6 月確定，後2 案並經裁定應執行
    有期徒刑2 年9 月確定。上開案件接續執行，並經減刑後，
    於96年5 月11日縮短刑期假釋出監，至97年9 月9 日交付保
    護管束期滿止，因未撤銷假釋，所處有期徒刑視為執行完畢
    。甲○○前因竊盜案件，經臺灣屏東地方法院以94年度易字
    第600 號判決判處有期徒刑1 年6 月確定。復因施用毒品案
    件，經同法院以95年度簡字第261 號判決判處有期徒刑6 月
    確定。上開2 案接續執行，並經裁定減刑後，於96年9 月21
    日縮短刑期假釋出監，至96年9 月29日交付保護管束期滿止
    ，因未撤銷假釋，所處有期徒刑視為執行完畢。
二、乙○○、甲○○均不知警惕，與「張有財」（綽號「阿財」
    ，另由檢察官偵辦中）共同意圖為自己不法所有，並基於犯
    意聯絡，計畫先竊取賽鴿後，再向鴿主擄鴿勒贖。97年12月
    15 日20 時30分許，「張有財」駕車搭載乙○○、甲○○，
    結夥3 人抵達屏東縣麟洛鄉○○村○○路立志巷38之1 號鴿
    舍外後，乙○○、甲○○即下車，「張有財」則駕車離去，
    在鴿舍附近伺機接應。嗣先由乙○○持客觀上足以對人之生
    命、身體、安全構成威脅，可資認定為兇器使用之破壞剪1
    支（未扣案），剪斷該鴿舍外之鐵絲網安全設備後，再與甲○○一起進入鴿舍內（侵入建築物或附連圍繞土地部分，未
    據告訴），共同竊取陳皆智所有、交由丙○○飼養之鴿子25
    隻（其中賽鴿24隻、種鴿1 隻）、鴿籠2 個（起訴書漏載鴿
    籠2 個），並以該鴿籠裝置前開鴿子。得手後，2 人旋裝離
    開現場，再通知「張有財」駕車前來接應，共同坐車離去。
    97年12月16日13時許，「張有財」依鴿子腳環上所留之電話
    號碼，撥打電話予丙○○，向丙○○揚言若欲贖回鴿子，則
    須交付新臺幣30萬元，以此加害財產之事通知丙○○，使丙○○心生畏懼，經討價還價後，達成交付贖金15萬元之合意
    。97年12月16日晚間，丙○○依「張有財」之指示，駕車前
    往國道三號高速公路「麟洛交流道」旁之運動公園後，即以
    丟包方式，將贖金15萬元丟在該公園內之電信箱旁，早已埋
    伏在旁之乙○○、甲○○見狀，即上前取走贖款，並攜至屏
    東縣麟洛鄉某公墓，與「張有財」共同朋分花用，其中乙○○分得6 萬元，餘款則由甲○○、「阿財」均分。另鴿子則
    放飛歸還丙○○。嗣乙○○、甲○○於警方僅懷疑其涉案，
    未有相當依據可合理懷疑涉案時，均主動坦承上情，而均願
    接受裁判。
三、案經高雄市政府警察局楠梓分局報告臺灣高雄地方法院檢察
    署檢察官偵查起訴。
    理  由
一、本件被告乙○○、甲○○所犯各罪均為死刑、無期徒刑、最
    輕本刑為3 年以上有期徒刑以外之罪，其於準備程序進行中
    ，就被訴事實均為有罪之陳述，經告知簡式審判程序之旨，
    並聽取當事人之意見後，本院裁定改行簡式審判程序，合先
    敘明。
二、上開犯罪事實，業據被告2 人於本院審理時坦白承認，核與
    證人即被害人丙○○於警詢證述之情節相符；並有屏東縣政
    府警察局麟洛分駐所受理刑事案件報案三聯單、現場照片附
    卷可稽。從而，本件事證明確，被告上開犯行，均堪認定。
三、論罪科刑部分：
  (一)按刑法第321 條第1 項第3 款之攜帶兇器竊盜罪，係以行為
    人攜帶兇器竊盜為其加重條件，此所謂兇器，其種類並無限
    制，凡客觀上足對人之生命、身體、安全構成威脅，具有危
    險性之兇器均屬之，且祇須行竊時攜帶此種具有危險性之兇
    器為已足，並不以攜帶之初有行兇之意圖為必要（最高法院
    79年度臺上字第5253號判例足資參照）。查被告2 人共同攜
    帶破壞剪行竊，因該破壞剪可剪破鐵絲網，顯見該破壞剪質
    地堅硬，客觀上足以對人之生命、身體構成威脅，足供兇器
    使用，應屬兇器甚明。又鐵絲網具有隔絕內外之防閑作用，
    係屬安全設備。另刑法上所謂結夥3 人以上，係指有共同犯
    罪之故意，結為一夥而言，把風或接應行為，旨在排除犯罪
    障礙或助成犯罪之實現，在合同意思範圍內分擔犯罪行為之
    一部，故亦係共同正犯而應計入結夥之內（最高法院96 年
    度台上字第3690號判決意旨參照）。是本件實際下手行竊之
    人雖為被告2 人，但因「張有財」係先駕車搭載被告2 人至
    現場，再於現場附近伺機接應，行竊後復搭載被告2 人離去
    ，實已共同參與竊盜行為，應已構成結夥3 人之要件。
  (二)核被告2 人所為，均係犯刑法第321 條第1 項第2 、3 、4
    款之結夥攜帶兇器毀壞安全設備竊盜罪（起訴書雖僅記載犯
    同法第321 條第1 項第2 、3 款之罪，惟起訴書犯罪事實已
    載明3 人共同犯罪之事實，應已發生起訴之效力，且檢察官
    亦當庭增列被告2 人另犯同法第321 條第1 項第4 款之罪，
    併此敘明）及同法第346 條第1 項之恐嚇取財罪。被告2 人
    與「張有財」間，就加重竊盜及恐嚇取財犯行，有犯意聯絡
    及行為分擔，均為共同正犯。又被告2 人均有如事實欄所示
    之前案紀錄事實，有臺灣高等法院被告前案紀錄表附卷可稽
    。被告2 人於前開有期徒刑執行完畢後，5 年內故意再犯本
    件有期徒刑以上之2 罪，均為累犯，均應依刑法第47條第1
    項之規定，加重其刑。本件查獲經過，係因警方至看守所借
    提被告2 人，訊問後，經警方告知被害人可明確指認，且路
    口監視器攝錄行竊影像，被告2 人始坦承犯行之事實，固有
    職務報告附卷可參（詳本院卷第33頁）。惟因被害人丙○○
    並未目擊行竊，且亦不認識被告2 人（詳偵卷23頁背面倒數
    第9 行以下、第24頁第5 行以下），如何明確指認被告2 人
    涉案。況遍查卷內資料，並無監視錄影畫面附卷，而當時正
    值夜間，監視影象是否清晰，亦有可疑；且如有監視影像，
    為何警方並未提示該影象供被告2 人、被害人指認。顯見當
    時警方係經由行竊手法，懷疑曾以同一手法行竊之被告2 人
    涉案，並無相當依據可合理懷疑被告2 人涉案，被告2 人於
    警方訊問時，主動坦承犯案，應已符合自首之要件，依刑法
    第62條前段規定，均減輕其刑，並均先加而後減。被告2 人
    所犯加重竊盜罪及恐嚇取財罪間，犯意各別，行為互殊，應
    分論併罰。爰審酌被告2 人任意竊取他人物品，影響被害人
    之權利，且藉恐嚇手段，恐嚇被害人交出財物，致被害人心
    生畏懼，影響被害人之權益甚鉅，行為實有可議之處，惟念
    及被告2 人犯後均坦承犯行，並參以竊取物品價值、犯罪之
    動機、目的、手段及被害人被恐嚇取財之金額等一切情狀，
    分別量處如主文所示之刑，並分別定其應執行之刑，以資懲
    儆。至被告2 人共同行竊所用之破壞剪1 支，因未扣案，為
    免執行之困難，爰不宣告沒收之，附此敘明。
據上論斷，應依刑事訴訟法第273 條之1 第1 項、第299 條第1
項前段，刑法第28條、第321 條第1 項第2 、3 、4 款、第346
條第1 項、第47條第1 項、第62條前段、第51條第5 款，刑法施
行法第1 條之1 ，判決如主文。
本案經檢察官陳妍萩到庭執行職務。
中    華    民    國    98    年    10    月    30    日
                  刑事第十庭    法  官  方百正
如不服本判決應於收受判決後10日內向本院提出上訴書狀。
以上正本證明與原本無異。
中    華    民    國    98    年    10    月    30    日
                                書記官  黃園芳
附錄本案論罪法條：
中華民國刑法第321 條
犯竊盜罪而有左列情形之一者，處6 月以上、5 年以下有期徒刑
：
一、於夜間侵入住宅或有人居住之建築物、船艦或隱匿其內而犯
    之者。
二、毀越門扇、牆垣或其他安全設備而犯之者。
三、攜帶兇器而犯之者。
四、結夥三人以上而犯之者。
五、乘火災、水災或其他災害之際而犯之者。
六、在車站或埠頭而犯之者。
前項之未遂犯罰之。
刑法第346條
意圖為自己或第三人不法之所有，以恐嚇使人將本人或第三人之
物交付者，處6 月以上5 年以下有期徒刑，得併科1 千元以下罰
金。
以前項方法得財產上不法之利益，或使第三人得之者，亦同。
前二項之未遂犯罰之。


司法院資訊處製作；財團法人民間司法改革基金會備份。
